【裁判字號】    96,易,3451
【裁判日期】    970613
【裁判案由】    竊盜
【裁判全文】
臺灣高雄地方法院刑事判決              96年度易字第3451號
公  訴  人  臺灣高雄地方法院檢察署檢察官
被      告  丙○○
上列被告因竊盜案件，經檢察官提起公訴（96年度偵字第28315
號），本院判決如下：
    主  文
丙○○犯攜帶兇器竊盜罪，各處有期徒刑玖月。應執行有期徒
刑貳年。
    事  實
一、丙○○於民國96年10月3 日凌晨5 時許（起訴書誤載為4 時
    許），騎乘車牌號碼868- BHU號重型機車，攜帶可用以切斷
    瓦斯管線，客觀上對人之生命、身體具有危險性，可供兇器
    使用之不詳工具1 把，至高雄市○○區○○街130 巷1 弄5
    號、7 號、9 號房屋後方之防火巷內，見上開房屋後方牆壁
    上分別裝設有戊○○所有價值約新台幣（下同）3,000 元之
    金頭腦牌瓦斯熱水器、丁○○所有價值約5,000 元之櫻花牌
    瓦斯熱水器、乙○○所有價值約5,000 元之精湛牌瓦斯熱水
    器各1 台，竟分別基於意圖為自己不法之所有，逐一個別以
    徒手拉扯瓦斯管線及徒手鬆開冷、熱水管與熱水器接觸螺絲
    之方式，竊取戊○○、乙○○所有之熱水器，並均暫置放於
    一旁地面上而各得逞，另以上開不詳兇器從中切斷丁○○所
    有之熱水器瓦斯管線及以徒手旋開冷、熱水管與該熱水器接
    觸螺絲之方式，竊取該熱水器，亦置放於一旁地面上而得手
    。待將上開3 台熱水器均拆卸完畢後，再先後分3 次將熱水
    器搬至其所騎乘之上開機車腳踏板上，逐一載運至其位於高
    雄市○○區○○路209 號之住處置放，共分3 趟載運完成，
    乃離開現場。嗣因戊○○之母親蔡素真於同日6 時許，發現
    上開熱水器遭竊，並聽聞鄰人稱目擊上開車號之機車曾於當
    日凌晨停放於上址防火巷口，乃報警處理。經警循機車車號
    追查，於同日12時30分許，在丙○○上址住處查獲丙○○，
    並當場扣得上開失竊熱水器，始悉全情。
二、案經高雄市政府警察局小港分局報告臺灣高雄地方法院檢察
    署檢察官偵查起訴。
    理  由
一、證據能力之認定：
    按被告以外之人（包括證人、鑑定人、告訴人、被害人及共
    同被告等）於審判外之陳述雖不符刑事訴訟法第159 條之1
    至之4 等4 條之規定，而經當事人於審判程序同意作為證據
    ，法院審酌該言詞陳述或書面陳述作成時之情況，認為適當
    者，亦得為證據；當事人、代理人或辯護人於法院調查證據
    時，知有刑事訴訟法第159 條第1 項不得為證據之情形，而
    未於言詞辯論終結前聲明異議者，視為有前項之同意，同法
    第159 條之5 定有明文。而其立法意旨在於傳聞證據未經當
    事人之反對詰問予以核實，原則上先予排除。惟若當事人已
    放棄反對詰問權，於審判程序中表明同意該等傳聞證據可作
    為證據；或於言詞辯論終結前未聲明異議，基於尊重當事人
    對傳聞證據之處分權，及證據資料愈豐富，愈有助於真實發
    見之理念，且強化言詞辯論主義，使訴訟程序得以順暢進行
    ，上開傳聞證據亦均具有證據能力。又本案所引用之證據資
    料（詳後引證據），其中屬傳聞證據部分，縱無刑事訴訟法
    第159 條之1 至第159 條之4 或其他規定之傳聞證據例外情
    形，亦因被告、檢察官同意可作為證據使用，且未聲明異議
    ，依刑事訴訟法第159 條之5 第1 項、第2 項之規定，本院
    審酌該證據作成之情況，並無不當，認以上揭言詞陳述或書
    面陳述作為證據，應屬適當。則依刑事訴訟法第159 條之5
    第1項 之規定，有證據能力。
二、訊據被告丙○○固坦認有於上揭時、地逐一竊取上開3 台熱
    水器得手，並於3 台均竊取得手後，始分3 趟搬運返家等情
    ，然矢口否認有何攜帶兇器竊盜之犯行，辯稱：伊並未攜帶
    及使用工具竊取，上開所竊3 台熱水器，均係以熱水器鐵殼
    邊緣將瓦斯管線磨斷及以徒手將熱水器冷、熱水管線之螺絲
    鬆開後，而取下竊走云云。經查：
（一）被告於96年10月3 日凌晨5 時許，騎乘車牌號碼868- BHU
      號重型機車，至高雄市○○區○○街130 巷1 弄5 號、7
      號、9 號房屋後方之防火巷內，逐一個別竊取上開房屋後
      方牆壁上所分別裝設之戊○○所有價值約3,000 元之金頭
      腦牌瓦斯熱水器、丁○○所有價值約5,000 元之櫻花牌瓦
      斯熱水器、乙○○所有價值約5,000 元之精湛牌瓦斯熱水
      器各1 台，待將上開3 台熱水器均拆卸完畢置放一旁，一
      次將1 台熱水器搬至其上開機車腳踏板上，載運至其位於
      高雄市○○區○○路209 號之住處置放，共分3 趟載運完
      成，嗣經戊○○之母親蔡素真報警處理，乃為警於同日12
      時30分許，在其上址住處查獲，並當場扣得上開失竊熱水
      器等情，業據被告於警詢、偵查、本院審理時供明在卷，
      核與被害人戊○○、丁○○、乙○○於警詢中指證失竊熱
      水器各為其等所有、證人蔡素真於警詢中證述上開3 台熱
      水器遭竊及不知名鄰居表示發現車號868-BHU 之黑色重機
      車停放在防火巷口，車上一名男子進入防火巷內等情明確
      ，復有高雄市政府警察局小港分局搜索扣押筆錄、扣押物
      品目錄表、車籍查詢基本資料詳細畫面各1 份、贓物認領
      保管單3 紙暨竊案現場、查獲現場、扣案物之照片共計10
      幀附卷為憑（警卷第4 至11、13至16、20至22、24、28至
      33頁），此部分事實均堪以認定。
（二）被告雖否認有攜帶兇器行竊，並以前詞置辯。惟查證人丁○○業於警詢時證稱：其熱水器之管路及瓦斯管線有被破
      壞等語（警卷第11頁）及於本院審理時證稱：其自警局領
      回熱水器後，負責安裝該熱水器，其見該熱水器冷、熱水
      管部分的螺絲被鬆開，瓦斯管線是被剪斷的，因為瓦斯管
      線切口平整，且一般因熱水器接瓦斯管線後，需用夾子將
      瓦斯管線夾緊，其領回後要安裝時，看見夾子連瓦斯管線
      的一小段整個尚夾在熱水器接頭上，因此將該夾子放鬆，
      再將被剪斷的一小段瓦斯管線拆掉，繼而把連接瓦斯的管
      線裝上去，再用夾子將它夾緊，始能將熱水器重新安裝完
      成，就是因為有這個動作，所以其才確定熱水器之瓦斯管
      線是遭剪斷等語明確（院卷第60、61頁）。被告雖於本院
      最後審理期日辯稱其係以熱水器鐵殼邊緣將瓦斯管線磨斷
      云云（院卷第117 頁），惟其前於審判中係辯稱係以瓦斯
      桶邊緣銳利之處摩擦切斷瓦斯管線云云（院卷第68頁），
      就所辯以切斷瓦斯管方式已前後不一；復佐以一般家用瓦
      斯管線分為橡膠加網、橡膠黑色、塑膠硬管、不銹鋼管4
      種材質，其規格大小分別為「3 公分管約1.2 公分」、「
      4 公分管約1.6 公分」「3 公分管約1.2 公分」、「3 公
      分管約1.2 公分」，管壁厚度分別為「2 釐米」、「2 釐
      米」、「2 釐米」及「≦2 釐米」，有高雄市液化氣體燃
      料商業同業公會97年4 月7 日97高市液芳字第04071 號函
      文在卷可稽（院卷第100 頁），則以該等瓦斯管線之材質
      、直徑大小、管壁厚度，果非使用銳利物品切割，實難以
      摩擦一般物品邊緣之方式加以切斷，又衡諸常情，為利於
      搬運及避免於搬運、安裝過程中傷人，瓦斯桶、熱水器鐵
      殼之邊緣本無可能經刻意磨製成鋒利之刀刃狀，被告所辯
      上開以瓦斯桶、熱水器鐵殼邊緣磨斷瓦斯管線之方式，顯
      無足採，是堪認被告於竊取被害人丁○○熱水器之過程中
      ，確實使用不詳之工具切斷瓦斯管線自明。
（三）次就其他2 台熱水器之瓦斯管線是否亦同遭不詳工具切斷
      一節，固據證人戊○○、乙○○均於警詢中陳稱其等熱水
      器之管路及瓦斯管線有被破壞等語（警卷第7 、9 頁）。
      惟被告業於偵查中供稱係以徒手拉扯方式將該等管線拉斷
      （偵卷第6 頁），且證人戊○○業於本院審理時證稱：當
      時雖看見瓦斯管線有被切掉之情形，但此種切割情形亦可
      能是安裝熱水器或瓦斯的廠商當初將瓦斯管線切斷而安裝
      在熱水器接頭上，其現在無法確定有無其他客觀情況可以
      判斷瓦斯管線為小偷所剪斷等語（院卷第115 頁），則證
      人戊○○於就該瓦斯管線切口之形成，主觀上既已無法記
      憶是否為被告或當初安裝之廠商所為，其於警詢之該等陳
      述，實難據為不利被告之認定。而證人乙○○則於審理中
      先證稱：其係判斷瓦斯管線有被剪斷，因為瓦斯是有壓力
      的，所以在瓦斯管線、熱水器連接處會以夾子夾緊，其領
      回熱水器時，其發現夾子沒有在管子上面，但是將熱水器
      扯下來或剪斷瓦斯管線，應該夾子都夾在瓦斯管線上面等
      語（院卷第58頁），然其嗣復證稱瓦斯管線切口不平整，
      看起來像是扯斷的現象，其不清楚該瓦斯管線究竟是扯斷
      或剪斷等語（院卷第59、60頁），則其就其所有熱水器瓦
      斯管線果否遭剪斷一節，主觀上實無法確定，又依其另證
      稱：感覺瓦斯管線好像短一截，但並未實際測量，並未特
      別注意瓦斯管線末端之切口係新切口或舊切口（院卷第58
      頁），則證人乙○○所為判斷顯係個人主觀感受、推理，
      並無客觀之觀察以為確實根據，則亦可認證人乙○○於警
      詢就此部分所證，係其主觀臆測，而不足採。甚且，證人
      即查獲員警陳宏政亦於本院審理中證稱遭竊之3 台熱水器
      中，僅其中1 台有瓦斯管線殘留（院卷第84頁），恰與證
      人丁○○上開審理中所為證詞內容相符，復參以瓦斯管線
      既係以夾子自外夾緊，亦可能因夾子鬆脫而可以外力扯下
      ，該夾子亦可能於用力拉扯之過程中掉落，則此部分於被
      告否認使用工具剪斷之情形下，又查無其他確實跡證可排
      除以拉扯扯下之可能，本於罪疑惟輕原則，應從輕認定被
      告於竊取被害人戊○○、乙○○熱水器之過程中並未使用
      工具切割瓦斯管線。
（四）又就上開3 台熱水器之冷、熱水管線有無遭破壞之情形，
      雖據證人陳宏政於本院審理中證稱其該其中1 台熱水器之
      水管有遭折斷等語（院卷第85頁），然證人戊○○、丁○○、乙○○均於本院審理中證稱：冷、熱水管並無遭破壞
      情形，係連接處之螺絲遭旋開等語（院卷第59、60、116
      頁），核與竊案現場採証照片所示各該熱水器遭取下後，
      該等冷、熱水管一端尚連接於牆上，另一端與熱水器連接
      處均尚留存螺絲接頭等情相符（警卷第28、29頁）。況證
      人陳宏政證稱鋁管遭折斷之熱水器與殘留管線之熱水器為
      同一台（院卷第85頁），而本件僅有被害人丁○○之熱水
      器上殘留一段瓦斯管線，業如前述，而衡以證人丁○○領
      回上開熱水器後，尚且親自安裝，其對該熱水器瓦斯管線
      及冷、熱水管管線之情況應較短暫觀察之證人陳宏政更為
      明瞭，則果該鋁管係遭從中折斷並殘留於熱水器上，以證
      人丁○○尚能發現瓦斯管線遭剪斷殘留之情形，理應同能
      發現冷、熱水管殘留之情形，然證人丁○○竟未證稱該等
      情形，甚且明確陳稱冷、熱水管係螺絲遭旋開等語，益見
      證人陳宏政此部分之證詞，與事實不符，應係其記憶錯誤
      所致，不足採信。是本件上開3 台熱水器之冷、熱水管線
      並未遭破壞，而係以螺絲旋開之方式取走，堪以認定，本
      件復查無其他佐證足認被告有使用工具旋開該等螺絲，依
      有疑惟利被告之認事原則，應認被告辯稱以徒手方式將螺
      絲鬆開等情，尚非無據。
（五）綜上，足認被告係以逐一個別以徒手拉扯瓦斯管線及徒手
      鬆開冷、熱水管螺絲之方式，竊取上開戊○○、乙○○所
      有之熱水器，並均暫置放於一旁地面上得逞，另以上開不
      詳兇器從中切斷丁○○所有之熱水器瓦斯管線及以徒手旋
      開冷、熱水管螺絲之方式，竊取該熱水器得手至明。再本
      件被告於竊取被害人丁○○熱水器時使用上開不詳工具切
      斷瓦斯管線，已如前述，確可認此部分有攜帶兇器竊盜之
      犯行；另縱被告竊取被害人戊○○、乙○○之熱水器時，
      並未使用上開不詳之兇器，且亦查無被告另有使用其他兇
      器之情形，惟其既前於本院移審中供承係拆卸全部熱水器
      並置於地上後，再分3 趟逐一載回住處等語（院卷第17頁
      ），可認其竊取該3 台熱水器應係接連逐一為之，且被告
      為上開竊取該3 台熱水器之犯行期間，前既無返家或離去
      現場情形，則不論其竊取上開3 台熱水器之順序為何，亦
      可認其於竊取被害人戊○○、乙○○熱水器時，亦同時攜
      帶上開用以竊取被害人丁○○熱水器所使用之不詳兇器至
      明。從而，本件事證明確，被告攜帶兇器竊盜之犯行，均
      堪認定，應予依法論科。
三、按刑法上所謂兇器，其種類並無限制，凡客觀上對於人之生
    命、身體、安全構成威脅，具有危險性者均屬之，且祇須行
    竊時攜帶此種具有危險性之兇器為已足，並不以攜帶之初有
    行兇之意圖為必要（最高法院79年度台上字第5253號判例意
    旨參照），又兇器之由來如何，並無所限制，祇須在竊盜當
    時攜帶之為已足（95年度台上字第3328號判決要旨參照）。
    則被告於行竊時所攜帶之不詳工具，既可用以切斷被害人丁○○所有之熱水器瓦斯管線，顯見其係銳利、堅硬之物，客
    觀上對人之生命、身體、安全足以構成威脅，而有危險性，
    自屬兇器之一種；又被告竊取被害人戊○○、乙○○之熱水
    器時雖未使用上開不詳之兇器，然確實攜帶上開兇器，亦經
    認定如前，則此部分亦已符合刑法第321 條第1 項第3 款之
    加重竊盜要件。是核被告所為，均係犯刑法第321 條第1 項
    第3 款之攜帶兇器竊盜罪。公訴意旨漏未慮及被告行竊時攜
    帶上開不詳兇器之事實，認為被告係犯刑法第320 條第1 項
    之普通竊盜罪，尚有誤認，惟其基本社會事實同一，本院自
    均得變更起訴法條加以審理。被告所犯上開3 罪間，犯意個
    別，行為不同，應予分論併罰之。又被告係以徒手拉扯瓦斯
    管線及徒手鬆開冷、熱水管螺絲、使用工具剪斷瓦斯管線之
    方式行竊，業如前述，公訴意旨認均係以徒手拉扯方式竊取
    ；另本件被告於取下上開3 台熱水器之際，既可決定暫將各
    該熱水器置於地面，顯已實際支配該等熱水器，應認於斯時
    即竊取得逞，公訴意旨認應係搬運返家後始得逞，均有誤會
    ，亦併予敘明。爰審酌被告前有毒品前科，又於92年間，因
    竊盜、強盜案件，經本院以93年度訴字第270 號分別判處有
    期徒刑7 月、4 年，應執行有期徒刑4 年5 月確定在案，甫
    於96年5 月11日縮短刑期假釋出監，有臺灣高雄地方法院檢
    察署刑案資料查註紀錄表、臺灣高等法院被告前案紀錄表各
    1 份在卷可憑，品行不佳，且竟仍不知珍惜假釋之機會，以
    求自新，反而再持兇器竊取他人物品，侵害他人財產權，顯
    然始終不知悔改，又其犯後僅坦認部分犯行，態度亦難認良
    好，惟念所竊財物已由被害人戊○○、丁○○、乙○○領回
    ，尚未造成實際損害，且被害人均於本院審理中表明願意原
    諒被告（院卷第68頁），及衡諸其所竊取物品價值、犯罪之
    動機、目的、手段、分工等一切情狀，分別量處如主文所示
    之刑，並定其應執行之刑，以示懲儆。至被告所持用以竊盜
    之上開不詳兇器，未據扣案，且無證據證明為被告所有，爰
    不予宣告沒收，附此敘明。
據上論斷，應依刑事訴訟法第299 條第1 項前段、第300 條，刑
法第321 條第1 項第3 款、第51條第5 款，判決如主文。
本案經檢察官甲○○到庭執行職務。
中    華    民    國    97    年    6    月    13    日
                  刑事第十三庭   法  官  黃苙荌
以上正本證明與原本無異。
如不服本判決應於收受本判決後10日內向本院提出上訴書狀，並
應敘述具體理由，如未敘述上訴理由者，應於上訴期間屆滿後20
日內補提理由書狀於本院（均須按他造當事人之人數附繕本）「
切勿逕送上級法院」。
中    華    民    國    97    年    6    月    13    日
                                 書記官  廖佳玲
附錄本案論罪科刑法條：
中華民國刑法第321條
犯竊盜罪而有左列情形之一者，處6 月以上、5 年以下有期徒刑
：
一  於夜間侵入住宅或有人居住之建築物、船艦或隱匿其內而犯
    之者。
二  毀越門扇、牆垣或其他安全設備而犯之者。
三  攜帶兇器而犯之者。
四  結夥三人以上而犯之者。
五  乘火災、水災或其他災害之際而犯之者。
六  在車站或埠頭而犯之者。
前項之未遂犯罰之。


司法院資訊處製作；財團法人民間司法改革基金會備份。
